【裁判字號】    95,訴,5893
【裁判日期】    950929
【裁判案由】    損害賠償
【裁判全文】
臺灣臺北地方法院民事判決              95年度訴字第5893號
原      告  甲○○
被      告  乙○○
上列當事人間請求損害賠償事件，經本院於中華民國95年9月21
日言詞辯論終結，判決如下：
    主  文
被告應給付原告新台幣陸萬貳仟捌佰玖拾陸元。
原告其餘之訴駁回。
訴訟費用由被告負擔十分之一；餘由原告負擔。
    事  實
一、原告主張：被告於民國93年7 月間曾對原告施加傷害行為，
    其乃對被告提起刑事告訴（此部分嗣經本院以94年度易字第
    953 號案件及台灣高等法院以95年度上易字第270 號案件判
    決被告無罪確定），惟被告竟自93年7 月間起至同年9 月中
    旬止，多次以電話向原告恫嚇稱：「你有沒有去撤銷？不肯
    撤銷沒有關係，…郭敏男出事絕對是我，我絕對會做，你自
    己看著辦」、「那你考慮的怎樣？是要和解或是要上法庭？
    …好啦！要死我也會拖個墊背啦！」、「你今天把我逼的走
    頭無路，…我到現在才要反擊。…反正絕對要你們付出代價
    」、「我跟你講啦！這件事情看要死他還是死我，絕對要死
    一個人，絕對不能善了，絕對不善了。絕對要給他死一個人
    ，絕對我要徹底跟你們周旋到底，徹底要跟你們周旋到底，
    你不跟我解決，可以，反正你能用的資源已經用盡了，面子
    問題，你都已經給我捅個大紕漏了，我已經身敗名裂，啊沒
    有關係，我絕對要跟你們周旋到底，讓你們嘗一下家庭破裂
    的滋味」等語，表示將加害原告及其友人郭敏男之生命、身
    體安全，欲迫使原告與其和解並撤回刑事告訴，被告更進一
    步向原告示以：「他昨天晚上在你那裡過夜我不是不知道，
    我去，你知道嗎？台灣省LLA-849 對不對？他停在景美醫院
    門口，你停在旁邊巷口，對不對？有沒有？」等語，彰顯其
    言出必行之決心，而造成原告長期處在恐懼、害怕之狀態，
    身心俱疲，經醫師診斷為患嚴重型憂鬱症，支出醫療費用新
    台幣 (下同)30,940 元，除使原告遭雇主認定不宜再從事原
    本之護理師工作而被解職，受有薪資損失291,902 元外，原
    告後續求職亦遭受莫大阻礙，並使原告成為人壽醫療保險之
    拒絕承保戶，故請求被告給付精神慰撫金677,158 元，爰依
    侵權行為之法律關係請求被告給付原告醫療費用、薪資損失
    及精神慰撫金等語。並聲明：被告應給付原告1,000,000 元
    。
二、被告則以：其固曾於電話中向原告陳述上開話語，惟原告被
    雇主解僱，乃係因其敬業態度不佳，且其休假從未請假所致
    ；至於原告所患之嚴重型憂鬱症，乃因其個人債務問題所導
    致，且原告所支出之醫療費用亦為被告所繳納；又原告本為
    訴外人國泰人壽保險公司之保戶，但其多次申請醫療理賠後
    ，欲再增加精神保險而遭拒保，乃理所當然之事，原告請求
    本件賠償並無理由等語，資為抗辯。並聲明：駁回原告之訴
    。
三、得心證之理由：
(一)本件原告前揭主張被告為迫使原告撤回到刑事告訴而於93年
    7 月間起至同年9 月中旬止，以電話恫嚇原告稱：「你有沒
    有去撤銷？不肯撤銷沒有關係，…郭敏男出事絕對是我，我
    絕對會做，你自己看著辦」、「那你考慮的怎樣？是要和解
    或是要上法庭？…好啦！要死我也會拖個墊背啦！」、「你
    今天把我逼的走頭無路，…我到現在才要反擊。…反正絕對
    要你們付出代價」、「我跟你講啦！這件事情看要死他還是
    死我，絕對要死一個人，絕對不能善了，絕對不善了。絕對
    要給他死一個人，絕對我要徹底跟你們周旋到底，徹底要跟
    你們周旋到底，你不跟我解決，可以，反正你能用的資源已
    經用盡了，面子問題，你都已經給我捅個大紕漏了，我已經
    身敗名裂，啊沒有關係，我絕對要跟你們周旋到底，讓你們
    嘗一下家庭破裂的滋味」等語（參本院94年度易字第953 號
    刑事卷（二）第62頁至第69頁之電話譯文），復向原告示以
    ：「他昨天晚上在你那裡過夜我不是不知道，我去，你知道
    嗎？台灣省LLA-849 對不對？他停在景美醫院門口，你停在
    旁邊巷口，對不對？有沒有？」等語（參本院94年度易字第
    953 號卷（二）第66頁之電話譯文），致原告心生恐懼之事
    實，及被告因前揭強制未遂罪，業經本院以94年度易字第
    953 號刑事案件判處有期徒刑4 月，如易科罰金，以銀元
    300 元折算1 日，嗣檢察官提起上訴，復經台灣高等法院以
    95年度上易字第270 號刑事判決駁回上訴確定等情，業據原
    告於本院審理時陳明甚詳，復為被告所不爭執（參台灣高等
    法院95年度上易字第270 號卷第34頁及其反面之95年3 月16
    日審判程序筆錄、本院卷第35頁反面之95年7 月20日言詞辯
    論筆錄），並經本院調閱台北地方法院檢察署94年度偵字第
    4061號、第5065號偵查卷宗、本院94年度易字第953 號刑事
    卷宗、台灣高等法院95年度上易字第270 號刑事卷宗查明屬
    實，堪信原告所主張之上開事實為真實。
(二)按因故意或過失，不法侵害他人之權利者，負損害賠償責任
    ，故意以背於善良風俗之方法，加損害於他人者亦同；又不
    法侵害他人之身體、健康、名譽、自由、信用、隱私、貞操
    ，或不法侵害其他人格法益而情節重大者，被害人雖非財產
    上之損害，亦得請求賠償相當之金額；民法第184條第1項、
    第195 條第1 項前段分別定有明文。查原告因上開被告恫嚇
    言語而心生畏怖，精神受有打擊，固如前述，惟當事人主張
    有利於己之事實者，就其事實有舉證之責任，民事訴訟法第
    277 條亦有明文，故原告仍應就其因被告之前揭侵權行為所
    受損害負舉證責任。
(三)原告請求被告賠償之各項之內容，是否應予准許，本院茲審
    酌如下：
１、醫療費用部分：
(１)查原告主張其因被告自93年7 月間起至同年9 月間止之恫嚇
    行為，造成原告長期處在恐懼、害怕之狀態，並進而罹患嚴
    重型憂鬱症等情，業據其提出93年10月20日之三軍總醫院之
    診斷證明書（參台灣台北地方法院檢察署94年偵第5065號卷
    第84頁之診斷證明書）及94年1 月20日、同年2 月3 日、同
    年3 月4 日、同年4 月21日之三軍總醫院醫療費用收據（參
    本院卷第54頁、第55頁）影本各1 紙為證。被告雖陳稱原告
    之憂鬱症應係長期債務壓力所致云云，然觀之被告前揭恫嚇
    原告之文句語氣及情節非輕，及被告復向原告示以：「他昨
    天晚上在你那裡過夜我不是不知道，我去，你知道嗎？台灣
    省LLA-849 對不對？他停在景美醫院門口，你停在旁邊巷口
    ，對不對？有沒有？」等語，客觀上已足認可使原告因擔心
    其本人與訴外人郭敏男之生命、身體安全遭受加害而心生畏
    佈，縱原告之憂鬱症非全然由被告之恫嚇言語所造成，亦應
    認原告之憂鬱症病情因此而加重，是原告因此心理所受之創
    傷及所支出之費用自應認與被告前揭恫嚇行為有相當因果關
    係。
(２)又按全民健康保險法第1 條後段固規定，就該法未規定之事
    項應適用保險法相關規定；惟全民健康保險性  質上係屬健
    康、傷害保險，除有全民健康保險法第82條規定之情形外，
    依保險法第130 條、第135 條準用同法第103 條之規定，全
    民健康保險之保險人不得代位行使被保險人因保險事故所生
    對於第三人之請求權，要無保險法第53條規定適用之餘地；
    是全民健康保險之被保險人，非因汽車交通事故受傷害，受
    領全民健康保險提供之醫療給付，其因侵權行為所生之損害
    賠償請求權並不因而喪失（最法高院89年台上字第805 號判
    決意旨參照）。本件原告之憂鬱症病情與被告前揭侵權行為
    有相當因果關係已如前述，復參之原告上開所提出之93年10
    月20日之三軍總醫院之診斷證明書載明「宜門診追治療」
    等語，是原告前揭提出94年1 月20日（金額為2,353 元）、
    同年2 月3 日（金額為3,761 元）、同年3 月4 日（金額為
    3,761 元）、同年4 月21日（金額為3,021 元）之醫療費用
    收據影本4 紙所載醫療費用合計為12,896元，參之上開說明
    ，核均屬醫療上之必要費用，應予准許。至被告另抗辯稱：
    原告所支出之醫療費用乃被告所繳納云云，惟未據其提出任
    何繳費收據以實其說，是其此部分抗辯自不可採。
(３)另原告所提出載明科別為「急診醫學科」及「住院」等項目
    之醫療費用收據共3 紙（參本院卷第53頁、第56頁），形式
    上難認與原告本件所受心理創傷有何相當因果關係，故原告
    基此證據所為之請求，亦難認係醫療上之必要支出，不應准
    許。
(４)承上所述，原告請求被告賠償之醫療費用於12,896元範圍內
    為正當，逾此範圍部份則屬無據，應予駁回。
２、薪資損失部分：
    原告就此主張其因被告前揭恫嚇行為而罹患嚴重型憂鬱症，
    並進而遭雇主解職，受有薪資損失291,902 元云云，並提出
    撥薪存褶明細（參本院卷第57頁至第63頁）1 件為證。經查
    ，原告所提出上開存褶之明細固有金額減少之變化，惟存摺
    內轉帳金額減少之原因眾多，尚難憑此即認原告之薪資業已
    減少，甚或係基於被告之本件侵權行為而減少，原告復未提
    出其他證據證明其遭解僱之事實與被告之前揭侵權行為相關
    ，是原告基此證物向被告請求薪資損失共291,902 元，尚屬
    無據。
３、精神上損害賠償部份：
(１)按不法侵害他人之人格權，被害人有非財產上損害，請求加
    害人賠償相當金額之慰撫金時，法院對於慰撫金之量定，應
    斟酌實際加害情形、所造成之影響、被害人痛苦之程度、兩
    造之身分地位經濟情形及其他各種狀況，以核定相當之數額
    ，最高法院47年台上字第1221號、51年台上字第223 號判例
    意旨參照。
(２)查本件原告因被告前揭恫嚇行為而受有精神上之創傷已如上
    述，是原告請求精神慰撫金，誠屬有據。至原告另主張其因
    罹患嚴重型憂鬱症，而成為人壽醫療保險之拒絕承保戶等語
    ，因其所提出之特承件核保通知書（參本院卷第64頁），至
    多能證明原告曾於95年7 月間因保險人以「不同意承保腦神
    經疾病」為由而被拒投保，尚不足以證明原告係因被告之本
    件侵權行為罹病而遭拒保，原告復未提出證據證明其因此而
    受有何種損害，是其此部分主張自難憑採。本院審酌原告係
    專科畢業，目前從事護理工作，每個月薪金約22,000元左右
    ，目前名下無其他財產；被告則係國小畢業，目前無業且無
    財產（參本院卷第72頁之本院95年9 月21日言詞辯論筆錄、
    本院卷第28頁至第33頁之稅務電子閘門財產所得調件明細表
    3 件），及原告因被告之本件侵權行為所受心理創傷之程度
    等情，認原告得請求被告賠償之慰撫金以50,000元為適當，
    其超過上開核准金額之慰撫金請求，則尚難允准許。
(三)綜上所述，原告基於侵權行為之法律關係請求被告給付
    62,896元部分，為有理由，應予准許。逾此部分之請求，為
    無理由，應予駁回。
四、本件事證已臻明確，兩造其餘之攻擊或防禦方法，經本院審
    酌後，認均與本件之結論無影響，茲不再一一論述，併予敘
    明。
五、訴訟費用負擔之依據：民事訴訟法第第79條。
中    華    民    國    95    年    9     月    29    日
                                民事第二庭法  官  黃蓓蓓
以上正本，係照原本作成。。
如對本判決上訴，須於判決送達後20日內向本院提出上訴狀。
中    華    民    國    95    年    9     月    29    日
                                          書記官  劉碧輝


司法院資訊處製作；財團法人民間司法改革基金會備份。
